臺灣高等法院民事判決　　　　　　　　93年度上易字第1132號
上　訴　人　乙○○
被 上訴 人　甲○○（即林勝雄）
上列當事人間損害賠償事件，上訴人對於中華民國93年9月27日
臺灣桃園地方法院93年度訴字第166號第一審判決提起上訴，本
院於94年2月2日言詞辯論終結，判決如下：
    主　　文
原判決（除確定部分外）關於命上訴人給付超過新台幣88,879元
本息部分，及該部分假執行之宣告，暨訴訟費用之裁判均廢棄。
上開廢棄部分，被上訴人在第一審之訴及其假執行之聲請均駁回
。
其餘上訴駁回。
第一審（除確定部分外）、第二審訴訟費用，由上訴人負擔2分
之1，餘由被上訴人負擔。
    事實及理由
一、被上訴人主張：上訴人於民國91年6月25日下午3時30分許，
    騎乘SLC-485號輕型機車，行經桃園市○○街、中正五街之
    無號誌交岔路口時，疏未注意減速慢行，冒然以高速行駛，
    於上揭交岔路口，與騎乘MD5-123號機車之被上訴人發生碰
    撞，致被上訴人受有頭部外傷合併頭皮挫裂傷、右大腿骨骨
    折、身體多處擦傷。上訴人過失傷害罪部分，業經原審法院
    以92年度交易字第391號刑事判決確定在案。爰依侵權行為
    法律關係，訴請上訴人賠償新台幣（下同）890,481元及自
    起訴狀繕本送達翌日起至清償日止，按年息5%計算之利息（
    原審判命上訴人給付被上訴人168,079元及法定遲延利息，
    駁回被上訴人其餘之請求，上訴人就其敗訴部分不服提起上
    訴，被上訴人則未就其敗訴部分聲明不服，此部分業已確定
    ）。並聲明：(一)原判決不利上訴人部分廢棄。(二)廢棄部份，
    被上訴人在第一審之訴駁回。
二、上訴人則以：本件車禍之發生，依台灣省桃園區車輛行車事
    故鑑定委員會91年府車鑑桃字第911589號鑑定書所為鑑定結
    果，認被上訴人「駕駛重型機車未讓右方車先行，為肇事原
    因之一」，顯見被上訴人於本件車禍之發生與有過失，依民
    法第217條第1項過失相抵原則，伊就被上訴人損害賠償之請
    求自得減輕或免除之。伊就被上訴人請求之醫療費用及交通
    費用部分不爭執，惟對於中藥費用部分，被上訴人購買中藥
    服用是否屬醫療必要或僅係輔助藥品並不明確；又被上訴人
    稱其受傷後約有2年期間不能工作，然卻於91年9月10日起在
    其他公司任職，故被上訴人所提出關於中藥費用部份及上開
    不能工作之損失應予扣除。且伊目前無業，依靠個人積蓄及
    家人接濟才能維持日常生活開銷，請求酌減慰撫金等語，資
    為抗辯。並聲明：上訴駁回。
三、上訴人於前揭時、地，騎乘機車，未注意車前狀況，與同未
    注意車前狀況之被上訴人騎乘之機車發生碰撞，致被上訴人
    受有頭部外傷合併頭皮挫裂傷、右大腿骨骨折、身體多處擦
    傷等情，為兩造所不爭執，並有被上訴人提出之診斷證明書
    為證。本件車禍上訴人所涉過失傷害罪部分，業經被上訴人
    訴由台灣桃園地方法院檢察署檢察官以91年度偵字第17710
    號提起公訴，原法院刑事庭以92年度交易字第391號刑事判
    決上訴人過失傷害有罪確定，有前揭刑事判決書一件附卷可
    憑。被上訴人主張上訴人不法侵權行為之事實，應堪認定。
四、按不法侵害他人之身體或健康者，對於被害人因此喪失或減
    少勞動能力，或增加生活上之需要時，應負損害賠償責任，
    民法第193條第1項定有明文。上訴人對於被上訴人既應負侵
    權行為責任，則對於被上訴人因系爭車禍受傷所喪失或減少
    之勞動能力或增加其他生活上之需要而支出金錢之財產權損
    害，自應負賠償責任。上訴人因過失行為，造成被上訴人受
    有頭部外傷合併頭皮挫裂傷、右大腿骨骨折、身體多處擦傷
    等傷勢，是被上訴人因此所受之損害，分述如下：
  (一)醫療費用部分：
    查被上訴人主張因本件車禍傷害，至財團法人天主教聖保祿
    修女會醫院及行政院衛生署桃園醫院接受治療，支出20,081
    元之醫療費用，提出醫療費用明細表及費用收據等件為證，
    且為上訴人所不爭執。經核各該收據所載治療費與被上訴人
    所受之傷情吻合，應認均屬治療上之必要費用，被上訴人自
    得請求上訴人賠償，是被上訴人請求上訴人賠償20,081元之
    醫療費用，核屬有據。
  (二)中藥費用部分：
    被上訴人主張其依醫師建議為促進骨頭生長癒合購買中藥龜
    鹿二仙丸服用，計支出14,400元，業據其提出玠順堂中藥房
    開立之免用統一發票收據為證，此部分請求雖為上訴人所否
    認，且爭執被上訴人服用該中藥材之必要云云。惟被上訴人
    係因本件車禍致右大腿骨骨折，至93年8月17日手術取出內
    固定鋼釘，同年月30日拆線一節，有被上訴人提出上訴人所
    不爭執之診斷證明書可證。而前揭中藥材外瓶包裝效能說明
    包含「大補精髓」一項，有被上訴人提出該藥材空瓶，並據
    原審將外瓶包裝影印附於卷內可參，被上訴人服用該中藥無
    非為促進骨頭癒合，助於身體復健，故此部分費用之支出自
    屬必需，應予淮許。
  (三)交通費用部分：
    被上訴人主張其因受傷不良於行，由其女友代為接送往返醫
    院門診，以每加滿100元油資約可騎乘機車往返住家、醫院3
    趟，自91年6月25日至93年3月17日返院門診20次計算，約支
    出油資1,000元，核屬因醫療行為所必要致增加生活上需要
    之支出。又被上訴人因系爭車禍受傷後共支出1,000元之交
    通費乙節，為上訴人所不爭執（原審卷第72-1頁），則被上
    訴人請求上訴人賠償此部分之損害，亦屬有據。
  (四)喪失或減少勞動能力損害部分：
    被上訴人主張醫院曾建議其傷後應休養2年，因伊原任職於
    台西水果行，工作須搬運重物，而無法回任，計有730日無
    法工作，依車禍發生前其每日工資880元計算，計損失工資
    收入642,400元，並提出91年5、6月之薪資證明、離職證明
    書為證。惟此為上訴人所否認，質疑被上訴人不能工作期間
    之長短，並主張被上訴人已在91年9月10日另覓得他職，無
    不能工作之損失可言。經查，骨折治療後癒合時間因人而異
    ，傷患骨折能否癒合及癒合時間，全賴門診追蹤評估癒合情
    形為判斷，故醫師在治療過程，皆採「每月門診追蹤X光複
    查一次至骨折癒合為止」之策略，醫師不可能於骨折之初即
    建議傷患應休養多久，此有行政院衛生署桃園醫院桃醫秘字
    第09300048 25號函可參（原審卷第88、89頁），故被上訴
    人主張醫師曾經囑咐休養2年期間一節並無法證明。再查，
    被上訴人曾因車禍受有右側股骨幹骨折，於91年6月25日至7
    月5日住院，出院後改以門診治療，被上訴人在骨折未癒合
    前，確實須依賴拐扙代步，無法長時間站立及從事搬運工作
    ，不可踩地用力，惟被上訴人未遵從醫囑，致右大腿內固定
    鋼釘之螺絲斷裂，骨折不癒合，再度於92年4月28日至5月5
    日住院，至93年4月7日以X光追蹤顯示骨折處尚未癒合，亦
    有前揭醫院桃醫秘字第0930002956函可稽（原審卷第63、64
    頁），足見被上訴人於車禍後確實不適宜從事搬運之工作，
    無法回任原職，且有賴拐杖代步。惟被上訴人自陳於91年9
    月10日至92年4月27日期間，曾任職鐵衛保全公司，擔任社
    區之警衛（原審卷第39頁），自難認上訴人於上開期間內，
    有不能工作之情事，又社區警衛之工作性質不須搬運重物，
    亦無須長時間站立等情，因而上訴人主張自91年9月10日後
    不能工作之損失部分，即難認為有理由。況被上訴人於92
    年4月28日執行警衛巡邏勤務時，因天雨路滑再度跌倒受傷
    就被上訴人於92年4月28日後跌倒受傷不能工作之損失，負
    賠償責任，故被上訴人請求自車禍發生當日91年6月25日起
    至91年9月9日計75天之工作損失，核屬有據，又被上訴人車
    禍發生前為台西水果行之員工，每日薪資880元，而被上訴
    人之工作性質並無例假日之分（原審卷第27頁），故上開期
    間之天數無需扣除例假日，因此被上訴人所受之工作損失應
    為66,000元（計算式：880×75=66,000）。故被上訴人於喪
    失勞動能力75日期間，共受有66,000元之薪資損失，被上訴
    人於此範圍之主張，於法有據，逾此範圍之勞動能力喪失或
    減少損害主張，則非正當。
  (五)精神慰藉金部分：
    按不法侵害他人之身體、健康、名譽、自由、信用、隱私、
    貞操，或不法侵害其他人格法益而情節重大者，被害人雖非
    財產上之損害，亦得請求賠償相當之金額，民法第195條第1
    項定有明文。本件被上訴人主張因車禍受到驚嚇，夜晚常難
    以入眠，多夢，又因右大腿骨骨折致兩腳長短不一，偶爾遭
    人嘲諷譏為跛腳，其精神及心靈受傷至極，請求賠償慰藉金
    212,600元。查被上訴人前開傷害必然對其生活起居及工作
    產生一定程度之影響，身體及精神上受有苦痛，乃屬當然，
    其請求上訴人應賠償慰藉金，依法有據。惟查，被上訴人現
    任職於強訊郵通股份有限公司，日薪1,320元，除機車之外
    ，名下無其他財產；上訴人目前無業，仰賴個人積蓄及家人
    支助始能維持基本生活開銷等節，業據兩造各自陳述在卷，
    並互不爭執。本院審酌被上訴人受傷情形及兩造之財力，認
    被上訴人請求上訴人給付慰藉金應以120,000元為當，逾此
    範圍之請求，尚屬過高，應不予准許。
  (六)綜上，被上訴人因上訴人之不法侵害行為所受之損害為醫療
    費用20,081元、中藥費用14,400元、交通費用1,000元、喪
    失或減少勞動能力損害部分66,000元，及精神慰藉金部分12
    0,000元，合計為221,481元（20,081+14,400+1,000+66,000
    +120,000=221,481）。
五、次按損害之發生或擴大，被害人與有過失者，法院得減輕賠
    償金額，或免除之，民法第217條第1項定有明文。本院調閱
    上開刑事案卷，依現場圖及照片所示，兩車碰撞處靠近上揭
    路口中心附近，足見上開行車事故鑑定委員會鑑定結論認被
    上訴人騎乘機車未禮讓右方上訴人機車先行，及上訴人騎乘
    機車行近無號誌交岔路口未減速慢行，同為本件車禍肇事原
    因為可採，原法院刑事庭92年度交易字第391號刑事判決亦
    為同一之認定。故上訴人抗辯被上訴人於本件車禍之發生與
    有過失，應屬有據，本院斟酌兩造之過失情節及原因，認本
    件車禍兩造應負各半之過失責任，依前揭法條規定，被上訴
    人請求損害賠償時，應酌減上訴人之賠償金額，依法扣減後
    為110,741元（221,481×50%＝110,741，小數點以下四捨五
    入）。
六、再按保險人依本法規定給付之保險金，視為加害人或被保險
    人損害賠償金額之一部分；加害人或被保險人受賠償請求時
    ，得扣除之，強制汽車責任保險法第30條定有明文。被上訴
    人因本件車禍受領強制責任保險金計21,862元（91年7月16
    日請領10,842元、93年9月請領11,020元），為兩造所不爭
    ，故本件被上訴人可得請求上訴人賠償給付之金額扣抵上述
    款項後應為8萬8,879元（計算式：110,741-21,862=88,879
    ）。
七、綜上所述，被上訴人依據侵權行為之法律關係，請求上訴人
    給付88,879元，及自起訴狀繕本送達翌日即92年12月9日起
    至清償日止，按年息5%計算之利息，洵屬正當，應准許之。
    原審就此部分為上訴人敗訴之判決，並依兩造之聲請命供擔
    保為准、免假執行之宣告，核無不合，上訴意旨就此部分指
    摘原判決不當，為無理由，應予駁回。至於原審判命上訴人
    給付超過上開應准許部分及該部分假執行之宣告，尚有違誤
    ，上訴意旨指摘原判決此部分不當，為有理由，爰予廢棄，
    並駁回被上訴人此部分之訴及假執行之聲請。
八、本件事證已臻明確，兩造其餘攻擊防禦方法及舉證，經審酌
    後核與判決結果無影響，爰不一一論述，併此明。
九、據上論結，本件上訴為一部有理由，一部無理由，依民事訴
    訟法第450條、第449條第1項、第79條，判決如主文。
中　　華　　民　　國　　94　　年　　2　　月　　 16　　日
                  民事第8庭審判長法  官 李瓊蔭
                                 法  官 陳邦豪
                                 法  官 游明仁
正本係照原本作成。
不得上訴。
中　　華　　民　　國　　94　　年　　2 　　月　　21　　日
 　　　　　　　　　　　　　　　　書記官 于  誠
